最高法院刑事判決　　　　　　九十四年度台上字第五六０五號
　　上 訴 人　甲○○
　　　　　　　　　　　（另案於台灣屏東監獄執行中）
　　　　　　　乙○○
　　　　　　　　　　　（另案於台灣高雄第二監獄執行中）
上列上訴人等因搶奪案件，不服台灣高等法院高雄分院中華民國
九十四年七月二十九日第二審判決（九十四年度上訴字第七一一
號，起訴案號：台灣高雄地方法院檢察署九十四年度偵字第二二
六０、三六三八號），提起上訴，本院判決如下：
    主  文
上訴駁回。
    理  由
按刑事訴訟法第三百七十七條規定，上訴於第三審法院，非以判
決違背法令為理由，不得為之。是提起第三審上訴，應以原判決
違背法令為理由，係屬法定要件。如果上訴理由狀並未依據卷內
訴訟資料，具體指摘原判決不適用何種法則或如何適用不當，或
所指摘原判決違法情事，顯與法律規定得為第三審上訴理由之違
法情形，不相適合時，均應認其上訴為違背法律上之程式，予以
駁回。本件原判決依憑上訴人甲○○、乙○○於原審審理中坦承
，彼此間證述情節相符，並經證人陳鄭素月、張懷瑜、吳金、楊
洪秀鑾、陳寶貴、許秀惠、王涂菊、林許宜桃、葉洪春枝、趙沂
梅、巫謝金、簡曾碧蓮、王榮科、黃芳彬與蔡漣鈜等分別於警詢
中證述綦詳，復有金如山銀樓金飾買入登記簿一份，及葉洪春枝
之贓物認領保管單與驗傷診斷證明書各一件在卷可稽，足徵上訴
人二人此部分之自白確與事實相符，洵堪採信。雖證人陳鄭素月
等人於警詢之供述係傳聞證據，但證人於詢問過程中，始終意識
清楚且未有何強暴、脅迫或以其他不正方法之情事，而其等陳述
既未經檢察官、上訴人及辯護人就其證據能力表示異議，於審判
程序中亦經第一審提示並告以要旨，且各由檢察官、辯護人及上
訴人等表示意見，審酌該等言詞陳述作成時之外部情況並無不當
，自具有特別可信性。又衡諸本件案發現場除甲○○、乙○○與
上開證人外，再無其餘目擊者在場，從而若欲判斷上訴人二人是
否成立犯罪，實有引用前開證人等警詢中供述之必要性。揆諸上
揭說明，自得依刑事訴訟法第一百五十九條之五之規定，採為認
定事實之依據。而部分證人固無法明確指證上訴人二人為犯案之
人，然係因證人年紀稍長，事發突然，其精神、心理狀況均受有
相當驚嚇，而未能明確指認行為人之長相、特徵，亦屬事理之常
，況此等犯行既經上訴人二人供認在卷，且就犯罪人數、時間、
地點、作案方式及行搶財物種類等節，均與證人等供述各情互核
相符，實堪採信。按刑法上所謂常業犯，係指反覆以同種類行為
為目的之社會活動之職業性犯罪而言，至於犯罪所得之多寡，是
否恃此犯罪為唯一之謀生職業，則非所問，縱令兼有其他職業，
仍無礙於該常業犯罪之成立。本件固據證人即上訴人二人之母吳
蔡四及堂兄吳春儀到庭證稱：甲○○平日係在家幫忙送花、如需
用錢就會向母親拿取，而乙○○則係擔任板模工，每月工作約十
餘天，日薪新台幣（下同）約一千二百元至一千五百元等情屬實
。然訊據甲○○、乙○○業已供承渠等係因對外負債及積欠信用
卡債務，始由甲○○提議行搶，其二人平日生活支出分別係由家
人提供與行搶所得變賣花用等情不諱；且參諸證人吳蔡四亦證稱
甲○○工作時間並非固定，除幫忙送花外，再無其他正當職業，
每月約自家中拿取一萬餘元，而乙○○有工作，不會向家裡拿錢
；復佐以證人吳春儀前揭證述，適可推知乙○○每月工作所得僅
一至二萬元不等，更須負擔每月前往大陸探親之費用。綜此堪認
上訴人二人雖另有從事其他工作，然均未足以支應個人日常生活
之必要支出，自須藉由前開行搶他人財物所得，方能維持生活之
情甚明。上訴人二人仍應負常業搶奪之罪責。並說明上訴人聲請
傳喚吳蔡四及吳春儀作證，核無必要。因認第一審適用刑法第三
百二十七條規定，論處上訴人二人共同以意圖為自己不法之所有
，而搶奪他人之動產為常業罪刑，已詳述其所憑之證據及認定之
理由，從形式上觀察，並無何違法情形存在。甲○○上訴意旨略
以：上訴人被查獲後自動供出其他犯罪行為，原判決卻認上訴人
恃此為業，也忽略證人吳蔡四、吳春儀之證言，而論處上訴人重
刑，自屬違法。乙○○上訴意旨略以：上訴人觸犯本件罪行僅係
臨時起意，本身又有正當職業，並無常業犯行，亦請求原審傳喚
二位證人，原審卻未傳喚調查，自有應調查之證據未予調查之違
法等語。並非依據卷內訴訟資料，對原判決究竟如何不適用法則
或適用不當為具體之指摘，徒憑己見，就原判決已說明事項，或
屬原審認事採證職權之適法行使，任意指摘為違法，且為單純事
實之爭執，均不得據為第三審上訴之合法理由。其上訴違背法律
上之程式，應予駁回。
據上論結，應依刑事訴訟法第三百九十五條前段，判決如主文。
中　　華　　民　　國　九十四　年　　十　　月　　七　　日
                      最高法院刑事第十一庭
                          審判長法官  洪　清　江
                                法官  石　木　欽
                                法官  李　伯　道
                                法官  林　勤　純
                                法官  陳　晴　教
      本件正本證明與原本無異
                                      書  記  官
中　　華　　民　　國　九十四　年　　十　　月　 十八　 日
                                                      j
